臺灣橋頭地方法院民事裁定
108年度消債清字第42號
聲請人即債  莊麗雅  
務人                
0000000000000000

上列當事人因消費者債務清理事件聲請清算，本院裁定如下：
    主  文
聲請人莊麗雅自民國一百零八年十二月三十日下午四時起開始清
算程序。
命司法事務官進行本件清算程序。
    理  由
一、聲請意旨略以：聲請人即債務人莊麗雅前向金融機構辦理消
    費借貸、信用卡契約等，致積欠無擔保債務計新臺幣（下同
    ）1,194,287元，因無法清償債務，乃於民國108年4月間向
    高雄市彌陀區調解委員會申請調解，惟因聲請人與債權人間
    意見不一致，而於同年5月9日調解不成立，因聲請人有不能
    清償債務或有不能清償之虞，復未經法院裁定開始更生程序
    或宣告破產，爰依法聲請准予裁定清算等語。
二、按「債務人不能清償債務或有不能清償之虞者，得依本條例
    所定更生或清算程序，清理其債務。」消費者債務清理條例
    （下稱消債條例）第3條定有明文。衡以消費者與金融機構
    間債之關係之發生，係依契約自由原則及相互間之信賴為基
    礎，此為社會經濟活動得以維繫及發展之重要支柱，債務人
    經濟窘迫，固不應任其自生自滅，債權人一方之利益，仍不
    能因之摒棄不顧。是債務人於協商程序中，自應本於個人實
    際財產及收支狀況，依最大誠信原則，商討解決方案。如終
    究不能成立協商，於聲請更生或清算時，法院審酌上開條文
    所謂「不能清償或有不能清償之虞」，自宜綜衡債務人全部
    收支、信用及財產狀況，評估是否因負擔債務，而不能維持
    最基本之生活條件；所陳報之各項花費，是否確屬必要性之
    支出；如曾有協商方案，其條件是否已無法兼顧個人生活之
    基本需求等情，為其判斷之準據。
三、經查：
  ㈠聲請人前向金融機構辦理消費借貸、信用卡契約等，致現積
    欠無擔保債務至少1,194,287元（含資產管理公司債務247,6
    01元），因無法清償債務，乃於108年4月間，向高雄市彌陀
    區調解委員會申請調解，但因聲請人與債權人意見不一致而
    於108年5月9日調解不成立等情，有債權人清冊、財團法人
    金融聯合徵信中心前置協商專用債權人清冊、信用報告、調
    解不成立證明書等在卷可稽（見本院卷第9至11頁、第15頁
    、第50至54頁），堪認上情屬實。
  ㈡聲請人現任職於周氏蝦捲有限公司，自陳每月薪資為19,689
    元，依薪資明細單所示108年1月至7月之薪資總額為132,372
    元，核每月平均薪資18,910元，107年度申報所得為277,840
    元，核每月平均所得23,153元，名下無財產，現勞工保險投
    保薪資15,740元等情，此有財產及收入狀況書明書、勞工保
    險被保險人投保資料表、綜合所得稅各類所得資料清單及財
    產資料歸屬清單、薪資明細單、收入切結書等件附卷可證（
    見本院卷5至7頁、第19頁、第29至33頁、第71頁）。則查無
    聲請人有其他收入來源，佐以聲請人提出薪資明細單為證，
    則聲請人主張之收入來源，應全非虛罔，是以較高之所得清
    單所示每月平均所得23,153元作為核算其現在償債能力之基
    礎，應能反映真實收入狀況。
  ㈢至支出部分，聲請人稱需扶養2名子女，每月支出扶養費8,00
    0元。按直系血親相互間，互負扶養之義務，民法第1114條
    第1款定有明文。查聲請人與配偶育有2名分別為88年、90生
    未成年子女，其等皆就讀職業學校中，名下無財產，106、1
    07年度申報所得甚低等情，有戶籍謄本、綜合所得稅各類所
    得資料清單及財產資料歸屬清單、學生證、學費繳費收據等
    件附卷可證（見本院卷第38至41頁、第47頁、第72至75頁）
    ，扶養費用部分，依消債條例第64條之2第1、2項，並參照
    消民法第1118、1119條規定，其負扶養義務之程度，亦應考
    量其目前身負債務之窘境，所負擔之扶養義務能力，自非比
    一般，在無其他更為詳實之資料可供佐證之情形下，故本院
    認定以108年度高雄市最低生活費標準之1.2倍15,719元為標
    準，則與配偶分擔後，聲請人每月應支出之扶養費應以15,7
    19元為度（計算式：15,719×2÷2＝15,719），聲請人主張每
    月扶養費8,000元，應屬可採；至聲請人個人日常生活必要
    費用部分，審酌聲請人負債之現況，基於社會經濟活動之互
    賴及誠信，該日常生活所需費用，自應節制開支，不得有超
    越一般人最低生活標準之享受，否則反失衡平，本院依消債
    條例第64條之2第1項，參酌衛福部社會司所公告歷年最低生
    活費標準，108年度高雄市最低生活費標準13,099元之1.2倍
    為15,719元，則聲請人每月最低生活費除有特殊情形並有證
    據證明者外，自宜以此為度，始得認係必要支出，而聲請人
    自陳現每月個人必要生活費為12,000元，尚低於上開標準，
    亦認可採。
  ㈣綜上所述，以聲請人現每月收入23,153元為其償債能力基準
    ，扣除其每月個人必要生活費用12,000元、扶養費8,000元
    後僅餘3,153元，而聲請人目前負債總額為1,194,287元，以
    上開餘額按月攤還結果，約31年餘期間始能清償完畢，堪認
    聲請人確有不能清償債務或有不能清償之虞之情事。從而，
    聲請人主張已不能清償債務，聲請本院准予清算，依所舉事
    證及本院調查結果，即無不合。
四、末按「法院開始清算程序之裁定，應載明其年、月、日、時
    ，並即時發生效力。」、「法院裁定開始更生或清算程序後
    ，得命司法事務官進行更生或清算程序，必要時得選任律師
    、會計師或其他適當之自然人或法人一人為監督人或管理人
    。」，消費者債務清理條例第83條第1項、第16條第1項分別
    定有明文。本件聲請人其目前收入及財產狀況，不能履行債
    務，未償之債務亦屬不能清償，有如上述。從而，聲請人聲
    請清算，洵屬有據，應予准許，爰命司法事務官進行本件清
    算程序。
五、依消費者債務清理條例第11條第1項、第83條第1項、第16條
    第1項，裁定如主文。
中　　華　　民　　國　 108　　年　　12　　月　　30　　日
              　　民事庭　法　官　李姝蒓
以上正本係照原本作成。
本裁定已於108年12月30日下午4 時公告。
本裁定不得抗告。
中　　華　　民　　國　 108　　年　　12　　月　　30　　日
  　                      書記官　郭南宏